【裁判字號】    97,交簡上附民,5
【裁判日期】    970604
【裁判案由】    過失傷害
【裁判全文】
臺灣高雄地方法院刑事附帶民事訴訟判決
                                 97年度交簡上附民字第5號
原      告  丙○○
訴訟代理人  甲○○
被      告  乙○○
上列被告因過失傷害案件（本院96年度交簡上字第305 號），經
原告提起附帶民事訴訟，請求損害賠償，本院判決如下：
    主  文
被告應給付原告新臺幣貳拾萬玖仟佰拾陸元，及自民國九
十六年十一月二十一日起至清償日止按年息百分之五計算之利息
。
原告其餘之訴駁回。
本判決第一項得假執行。
    事  實  及  理  由
一、原告起訴主張：被告於民國（下同）95年11月24日22時許，
    駕駛車號YA-7799 號自小客車，沿高雄市○○區○○街由北
    往南方向行駛，行經該街與五福四路之無號誌交岔路口，欲
    左轉駛入五福四路時，本應注意汽車行駛至無號誌交岔路口
    ，少線道車應暫停讓多線道車先行，且依當時天候晴、夜間
    有照明、柏油路面乾燥、無缺陷或其他障礙物、視距良好及
    被告智識能力等情形，又無不能注意之情事，竟疏於注意而
    貿然左轉，適有訴外人郭怡君騎乘車號YEN-063 號普通重型
    機車搭載原告，沿高雄市鹽埕區○○○路由東往西方向行駛
    至該處，見狀閃避不及，致被告所駕自小客車左前車頭與郭
    怡君所騎機車右側車身發生撞擊，郭怡君及原告人車倒地，
    原告因而受有右側第2 、3 蹠骨骨折併足背表皮壞死、頭部
    外傷併顏面撕裂傷、右膝擦傷等傷害。被告所涉前揭過失傷
    害犯行，經原告提出告訴後，業經臺灣高雄地方法院檢察署
    檢察官提起公訴，爰依侵權行為之法律關係，提起本件刑事
    附帶民事訴訟，請求被告負損害賠償責任，賠償原告所支出
    之醫藥費新臺幣（下同）5,996 元、至醫院治療之來回計程
    車費3,340 元及非財產上損害賠償（慰撫金）250,664 元，
    共計26萬元。並聲明：(一)被告應給付原告26萬元，及自附帶
    民事訴訟起訴狀繕本送達被告翌日起至清償日止，按年息百
    分之5 計算之利息。(二)訴訟費用由被告負擔。
二、被告則以：承認有上開過失傷害犯行，惟經濟能力有限等語
    置辯。並聲明：原告之訴部分駁回。
三、按附帶民事訴訟之判決，應以刑事訴訟判決所認定之事實為
    據，刑事訴訟法第500 條前段定有明文。本件原告主張之事
    實，業據本院96年度交簡上字第305 號刑事判決認定事證明
    確，依刑法第284 條第1 項前段過失傷害罪判處有期徒刑2
    月，減為有期徒刑1 月確定在案，有該刑事判決書附卷可稽
    。則原告主張之上開事實，自堪信為真實。
四、再按因故意或過失，不法侵害他人之權利者，負損害賠償責
    任。不法侵害他人之身體或健康者，對於被害人因此喪失或
    減少勞動能力，或增加生活上之需要時，應負損害賠償責任
    。且不法侵害他人之身體、健康、名譽、自由、信用、隱私
    、貞操，或不法侵害其他人格法益而情節重大者，被害人雖
    非財產上之損害，亦得請求賠償相當之金額。其名譽被侵害
    者，並得請求回復名譽之適當處分。民法第184 條第1 項前
    段、第193 條第1 項、第195 條第1 項分別定有明文。今被
    告因過失駕駛行為致原告受傷，已如前述，原告自得依據侵
    權行為之法律關係請求被告負損害賠償責任。茲就原告所受
    損害數額分述如下：
  (一)醫藥費5,996 元、計程車費3,340 元：原告主張其因本件車
    禍受傷後，自95年12月11日起至96年2 月21日止，曾多次至
    財團法人天主教聖功醫院或財團法人長庚紀念醫院就醫治療
    ，其中數次係搭乘計程車來回，共計支出醫藥費5,996 元、
    計程車費3,340 元，應由被告負責賠償等語。經查，原告上
    開支出，業據其提出醫療費用收據22紙、計程車費收據11紙
    在卷可憑，且為被告所不爭執，該部分之請求應予准許。
  (二)非財產上損害賠償23萬元：原告復主張其就讀國立體育學院
    一年級，因本件車禍受傷嚴重，治療期間課業無法兼顧，且
    以後恐無法如昔進行跑、跳、躍等劇烈運動，造成原告精神
    上極大之痛苦，爰請求被告賠償非財產上損害250,664 元等
    語。經查，原告現為體育學院學生，課程內容包含各項運動
    項目（術科），其因本件車禍受有前開傷害，腳部受傷後無
    法正常活動，對課業影響甚大，且被告迄未與原告達成和解
    ，賠償原告所受財產上及非財產上之損失，足認原告精神上
    因而受有極大之痛苦。此外，復參酌原告目前為學生，生活
    費係由其父母提供，名下無財產，而被告係大學畢業，擔任
    房地產仲介，每月收入約3 萬元，名下有投資1 筆，此經兩
    造分別陳述明確，並有稅務電子閘門財產所得調件明細表2
    份附卷可考等情，認原告得請求之非財產上損害賠償應以23
    萬元為適當。
  (三)綜上，原告所支出之醫藥費、計程車費及所受非財產上損害
    之數額共計為239,336 元（計算式為：5,996+3,340+230,00
    0=239,336）。
五、又按給付無確定期限者，債務人於債權人得請求給付時，經
    其催告而未為給付，自受催告時起，負遲延責任。其經債權
    人起訴而送達訴狀，或依督促程序送達支付命令，或為其他
    相類之行為者，與催告有同一之效力；遲延之債務，以支付
    金錢為標的者，債權人得請求依法定利率計算之遲延利息；
    應付利息之債務，其利率未經約定，亦無法律可據者，週年
    利率為百分之5 ，民法第229 條第2 項、第233 條第1 項前
    段及第203 條分別定有明文。查本件附帶民事訴訟起訴狀係
    於96年11月20日送達被告，有送達證書附卷可參；從而，原
    告依侵權行為之法律關係及前揭法律之規定，請求被告給付
    原告239,336 元，及自起訴狀繕本送達被告翌日即96年11月
    21日起至清償日止，按年息百分之5 計算之利息，為有理由
    ，應予准許。逾此部分之請求為無理由，應予駁回。
六、本件係所命給付之金額未逾50萬元之判決，就原告勝訴部分
    ，應依職權宣告假執行。
七、原告固聲明訴訟費用應由被告負擔，惟本件係刑事附帶民事
    訴訟，無庸徵收裁判費，且訴訟費用之核定屬法院職權事項
    ，故本件無庸就此而為准駁，附此敘明。
據上論結，本件原告之訴一部為有理由，一部為無理由，依刑事
訴訟法第502 條、第491 條第10款，民事訴訟法第389 條第1 項
第5 款，判決如主文。
中    華    民    國    97    年    6     月    4     日
                    交通法庭  審判長法  官  林水城
                                    法  官  洪珮婷
                                    法  官  楊筑婷
以上正本證明與原本無異。
不得上訴。
中    華    民    國    97    年    6     月    4     日
                                    書記官  林靜慧


司法院資訊處製作；財團法人民間司法改革基金會備份。
